【裁判字號】    92,訴,814
【裁判日期】    920610
【裁判案由】    給付借款
【裁判全文】
臺灣台南地方法院民事判決  九十二年度訴字第八一四號
    原      告  台南區中小企業銀行股份有限公司
    法定代理人  丙○○
                            送.
                            住.
    被      告  丁○○      住.
                甲○○      住.
右當事人間請求給付借款事件，本院判決如左：
    主    文
被告應連帶給付原告新台幣壹佰壹拾貳萬玖仟玖佰拾柒元，及自民國九十一年一月
七日起至清償日止，按週年利率百分之七點九一五計算之利息，並自民國九十一年二
月八日起至民國九十二年八月七日止，按上開利率百分之十，自民國九十二年八月八
日起至清償日止，按上開利率百分之二十計算之違約金。
訴訟費用由被告連帶負擔。
本判決於原告以新台幣拾捌萬元為被告供擔保後，得假執行。
    事    實
甲、原告方面：
  一、聲明：除假執行供擔保金額外，如主文所示。
  二、陳述：被告丁○○於民國八十九年六月七日邀同被告甲○○為連帶保證人，向
      原告借款新台幣（下同）一百二十萬元，約定清償期為一百零四年六月七日，
      借款利息按原告基本放款利率減週年利率百分之二點０八計算，並隨原告基本
      放款利率變動而調整，按月攤還本金及利息，如遲延清償時，即喪失期限利益
      ，視為全部借款均屆清償期，除按原約定利率計付利息外，逾期清償在六個月
      以內者，按上開利率百分之十，超過六個月者，按上開利率百分之二十加計違
      約金。詎被告丁○○上開借款自九十一年一月七日起，即未依約繳納本金及利
      息，現仍積欠本金一百十二萬九千九百三十七元、利息及違約金未清償，迭經
      多次催討，仍未獲置理，爰依消費借貸及連帶保證之法律關係，提起本件訴訟
      。
  三、證據：提出借據、授信約定書、放款撥款傳票、轉帳收入傳票、放款利率明細
      查詢單各一紙為證。
乙、被告方面：
壹、被告甲○○部分：
    被告甲○○未於言詞辯論期日到場，亦未提出書狀作何聲明或陳述。
貳、被告丁○○部分：
  一、聲明：原告之訴駁回。
  二、陳述：伊確實簽立借據並開設帳戶向原告借款，然係幫友人楊正斌出面向原告
      借款，伊將存摺、印章交給楊正斌，原告撥付之借款均由楊正斌自行領取，利
      息亦由楊正斌支付。
    理      由
一、按不變更訴訟標的，而補充或更正事實上或法律上之陳述者，非為訴之變更或追
    加，民事訴訟法第二百五十六條定有明文。本件原告起訴之訴之聲明一、二，雖
    分別載為被告應給付如主文第一項所示之金額及訴訟費用由被告負擔（見本院卷
    第四頁），惟本件原告係分別基消費借貸及連帶保證之法律關係，請求被告丁○
    ○及甲○○二人「連帶」給付如主文第一項所示之金額，是原告於本院九十二年
    五月二十七日當庭聲明被告二人就本件借款債務須負「連帶」給付責任，而更正
    訴之聲明如主文第一、二項所示，核屬不變更訴訟標的，而更正法律上之陳述，
    自無不合。又被告甲○○未於言詞辯論期日到場，核無民事訴訟法第三百八十六
    條各款所列情形，爰依原告之聲請，由其一造辯論而為判決。
二、原告主張：被告丁○○於八十九年六月七日邀同被告甲○○為連帶保證人，向原
    告借款一百二十萬元，約定清償期為一百零四年六月七日，借款利息按原告基本
    放款利率減週年利率百分之二點零八計算，並隨原告基本放款利率變動而調整，
    按月攤還本金及利息，如遲延清償時，即喪失期限利益，視為全部借款均屆清償
    期，除按原約定利率計付利息外，逾期清償在六個月以內者，按上開利率百分之
    十，超過六個月者，按上開利率百分之二十加計違約金。詎被告丁○○自九十一
    年一月七日起，即未依約繳納借款本金及利息，現仍積欠本金一百十二萬九千九
    百三十七元、利息及違約金未清償之事實，已據其提出與所述相符之借據、授信
    約定書、放款撥款傳票、轉帳收入傳票、放款利率明細查詢單各一紙為證（見本
    院卷七至八、十一至十二、二四頁）。被告甲○○於相當期日前受合法通知，未
    於言詞辯論期日到場，復未提出書狀爭執或否認原告之主張，應視同自認原告主
    張之事實。
三、本件被告丁○○雖辯稱：伊係幫友人楊正斌出面向原告借款，原告撥付之借款均
    由楊正斌自行領取云云。惟按名義上之債務人，應向債權人負擔清償之責，不得
    以所借之款係供他人使用為詞，對債權人主張免責；名義上之債務人，就其債務
    應負清償之責，無論其有無為他人代借或轉借情事，均不得對於債權人主張免責
    ；又債權債務之主體，以締結契約之當事人為準，故凡以自己名義締約為債務之
    負擔者，無論其實際享用債權金額之人為何人，當然應由締結契約之當事人負歸
    償之責，最高法院十八年上字第八六七號、第九三七號、第一四二二號、第一八
    三一號判例意旨參照；亦即應向債權人負擔清償之責者固係名義上之債務人，然
    此名義人上之債務人必須為締結契約之當事人，始足當之，自不待言。查原告主
    張被告丁○○向其借款一百二十萬元，原告已如數撥付款項至被告丁○○所開立
    之帳戶，然被告丁○○未依約清償，尚積欠如主文第一項所示金額等情，有上開
    借據、放款撥款傳票、轉帳收入傳票各一紙在卷可稽，且為被告丁○○所不爭執
    ，揆諸前揭說明，被告丁○○既為本件借款之名義上借款人，自應負擔本件借款
    清償之責，縱認被告丁○○辯稱伊係幫友人楊正斌出面向原告借款，且該借款均
    由楊正斌自行領取一節屬實，然此亦無礙伊為本件借款人之事實，自不得以伊係
    為他人代向原告借款之情事，而解免本件借款之清償責任，是被告丁○○上開所
    辯，尚無可採。
四、按借用人應於約定期限內，返還與借用物種類、品質、數量相同之物；又稱保證
    者，謂當事人約定，一方於他方之債務人不履行債務時，由其代負履行責任之契
    約；保證債務，除契約另有訂定外，包含主債務之利息、違約金、損害賠償及其
    他從屬於主債務之負擔；連帶債務之債權人，得對於債務人中之一人或數人或其
    全體，同時或先後請求全部或一部之給付，民法第四百七十八條、第七百三十九
    條、第七百四十條、第二百七十三條第一項分別定有明文。查本件原告主張被告
    丁○○邀同被告甲○○為連帶保證人向其借款，到期未依約清償，已如前述，則
    被告二人對於原告自應負連帶清償之責。從而，原告本於消費借貸與連帶保證之
    法律關係，請求被告連帶給付如主文第一項所示所示之本金、利息及違約金，即
    屬有據，應予准許。
五、原告陳明願供擔保，聲請宣告假執行，核無不合，爰酌定相當之擔保金額，准許
    之。
六、據上論結，本件原告之訴為有理由，依民事訴訟法第三百八十五條第一項前段、
    第八十五條第二項、第三百九十條第二項，判決如主文。
中      華      民      國    九十二    年      六      月      十      日
                                臺灣臺南地方法院民事第三庭
~B審判長法官  王金龍
~B法      官  林逸梅
~B法      官  張銘晃
右為正本係照原本作成。
如對本判決上訴，須於判決送達後廿日內向本院提出上訴狀。
中      華      民      國    九十二    年      六      月      十一    日
~B法院書記官  鄭吉裕


司法院資訊處製作；財團法人民間司法改革基金會備份。
